臺灣臺南地方法院刑事判決　　　　　　　　　　　　　九十一年度交易字第二七號
　　公　訴　人　臺灣台南地方法院檢察署檢察官
　　被　　　告　甲○○
右列被告因過失傷害案件，經檢察官提起公訴（九十年度營偵字第一九一一號），本
院判決如左：
    主  文
甲○○因過失傷害人致重傷，處有期徒刑柒月。
    事  實
一、甲○○於民國九十年五月七日下午十五時許，駕駛車牌號碼ＵＬ－一五八一號自
    用小客車，沿台南縣新營市○○街由北向南方向行駛，途經三興街與中正路之無
    號誌交岔路口時，理應注意駕駛人駕駛汽車，應遵守道路交通標誌、標線、號誌
    之指示；汽車行駛時，駕駛人應注意車前狀況，並隨時採取必要之安全措施；行
    車速度，依標誌之規定，無標誌者，在市區道路，時速不得超過四○公里及汽車
    行經無號誌之交岔路口時，應減速慢行，作隨時停車之準備。而依當時天候晴、
    日間自然光線充足、柏油路面、路面乾燥、無缺陷、道路上未有任何障礙物、視
    距復屬良好等情形以觀，客觀上亦無不能注意之情事，其竟疏於注意車前狀況，
    未減速行反貿然超速並跨越雙黃線行駛，而通過該路口。適同一時地蔡順鐘騎乘
    車號ＮＨＸ－二一○號重型機車，沿台南縣中正路四七九巷由東向西方向行駛，
    亦應注意汽車行駛時，駕駛人應注意車前狀況，並隨時採取必要之安全措施及車
    輛行至無號誌而無交通警察指揮之交岔路口，支線道車應暫停讓幹線道車先行。
    而依當時之情形，又無不能注意之情事，竟亦疏於注意，於通過上開交岔路口時
    ，仍貿然前行，未注意車前狀況隨時取應變措施。由於雙方皆有上述過失，避剎
    皆已不及，丙○○之機車右側遂撞及甲○○小客車之左前輪胎、左前葉子板及左
    前擋風玻璃處，丙○○因之受有「頭部外傷併左側硬腦膜下出血、右側骨骨折、
    左側顱骨缺損、呼吸衰竭」等傷害，經治療後意識未見清楚，已失正常識別能力
    ，右下肢癱瘓已喪失功能之重傷害。
二、案經丙○○之配偶乙○○訴由台南縣警察局新營分局報請臺灣臺南地方法院檢察
    署檢察官偵查起訴。
    理  由
一、訊據被告甲○○雖坦承有於右述時、地，駕車行經前開路口，並與被害人丙○○
    所騎乘之機車發生碰撞之事實，然又辯稱：「我是被撞到左側，但是鑑定結果變
    成車側撞擊」「我並未跨線行駛，但是鑑定結果變成跨線行駛」「被害人已經正
    常了，並非重傷害」云云。
二、經查：被告甲○○所駕小客車與被害人丙○○機車之碰撞處在甲○○小客車之左
    前輪胎、左前葉子板及左前擋風玻璃及丙○○之機車右側處，此有事故現場蒐證
    照片及台南縣警察局所製作之道路交通事故調查報告表（以下簡稱調查報告表）
    一紙附卷可稽，此部分事實當可認定。次查：被告肇事後於路口留下長十二點六
    公尺及十五點一公尺之剎車痕，而被害人撞及後向東南方滑行，於地面留下長九
    點四公尺及八點四公尺之刮地痕，有前開調查報告表可稽，足認被告駕駛行經前
    開路口時車速甚快，撞擊力道甚強。復查：被告小客車左側剎車痕起自交叉路口
    中央處，有前開調查報告表可稽，其相對位置正在三興街雙黃線之沿長線上，而
    被告之小客車係向道路外側即西南方向剎停，足認被告小客車剎車前正跨越雙黃
    線行駛。又查：被害人丙○○受有「頭部外傷併左側硬腦膜下出血、右側骨骨折
    、左側顱骨缺損、呼吸衰竭，經治療後意識未見清楚，已失正常識別能力，右下
    肢癱瘓已喪失功能等身體上重大不治之重傷害，有奇美醫學中心九十年四月二十
    日出具之診斷證明書一紙及該院九十一年三月四日（九一）奇醫字第○八二三號
    函所附之病情摘要及病歷資料在卷可稽，足認被告所辯均係事後卸責之詞不足採
    信。
三、按汽車行駛時，駕駛人應注意車前狀況，並隨時採取必要之安全措施；汽車行經
    無號誌交岔路口時，理應注意駕駛人駕駛汽車，應遵守道路交通標誌、標線、號
    誌之指示；雙黃實線設於路段中，用以分隔對向車道，並雙向禁止超車、跨越或
    迴轉；行車速度，依標誌之規定，無標誌者，在市區道路，時速不得超過四○公
    里及汽車行經無號誌之交岔路口時，應減速慢行，作隨時停車之準備，道路交通
    安全規則第九十四條第三項、第九十條、第九十三條第一項前段、第四款、道路
    交通標誌標線號誌設置規則第一百四十九條第一項第八款，分別定有明文。本件
    被告甲○○駕車於道路上行駛，本應注意上開道路交通安全規則，而案發當時，
    天候晴、日間自然光線充足、柏油路面、路面乾燥、無缺陷、道路上未有任何障
    礙物、視距復屬良好等情形以觀，復有台南縣警察局道路交通事故調查報告表一
    紙載明可考，據此判斷，客觀上亦無不能注意之情事，其竟疏於注意車前狀況、
    超速跨越雙黃線行駛，致被害人所騎乘之機車避剎不及而相撞，是被告之駕駛行
    為，顯有過失。
四、次按：汽車行駛時，駕駛人應注意車前狀況，並隨時採取必要之安全措施及車輛
    行至無號誌而無交通警察指揮之交岔路口，支線道車應暫停讓幹線道車先行，道
    路交通管理處罰條例第九十四條第三項、第一百零二條第二款，亦有明文。經查
    本件被害人丙○○行駛支線道行經無號誌之交叉路口本應禮讓幹道車先行，豈料
    竟疏於注意車前狀況未禮讓被告之小客車先行，足認本件被害人行車亦有過失，
    與被告同為肇事原因。
五、況本件經送台灣省台南區行車事故鑑定委員會鑑定及台灣省車輛行車事故覆議委
    員會覆議結果，均認被告駕駛小客車行經無號誌岔路口，預見支線道機車末採取
    安全措施且未減速反超速跨線行駛為肇事原因，有該委員會九十年十二月二十八
    日南鑑字第九○一五五三號函及所附之鑑定意見書及九十一年四月八日、同年四
    月十二日府覆議字第九一○三二三號函各一份附卷可參，此益證被告駕車肇事致
    被害人受傷之行為，確有過失無疑。
六、此外，被害人騎乘機車，行經上述無號誌交岔路口，支線道車未禮讓幹道車先行
    ，亦係本件車禍之肇事原因，雖亦有前述鑑定及覆議意見書載明可證，然被告之
    前述過失，既與告訴人之過失，併合而為本件車禍肇事之原因，故告訴人之過失
    或可供做量刑時之斟酌，但被告之刑責則不能因此相扺而獲得免除。
七、末查，本件被害人係因此次車禍而受有如事實欄所載之重傷害，故被告之過失駕
    車行為，與被害人所受之重傷害結果間，復具有相當因果關係，是本件事證已甚
    明確，被告過失致重傷害之犯行堪予認定。
八、核被告呂芳忠所為，係犯刑法第二百八十四條第一項後段之過失致重傷害罪。本
    院審酌被告之生活狀況、品行、智識程度、犯罪所生之危險、被告之過失程度、
    被害人所生之損害，及被告肇事後，未與告訴人就民事損害賠償事宜，達成和解
    ，被害人之疏失行為，亦係本件車禍之肇事原因，另參酌本件被告肇事後又再因
    超速行駛為公路監理機關吊扣駕駛執照，顯見被告駕車漠視交通安全法令及他人
    生命財產安全，及被告犯後仍矯言掩飾犯行，毫無悔意，態度惡劣等一切情狀，
    量處如主文所示之刑，以資懲儆。
據上論斷，應依刑事訴訟法第二百九十九條第一項前段，刑法第二百八十四條第一項
後段，罰金罰鍰提高標準條例第一條前段，判決如主文。
中      華      民      國      九十一      年    五      月      九    日
                                臺灣臺南地方法院交通法庭
                                    法  官  蔡  直  青
右正本證明與原本無異。
如不服本判決，應於判決送達後十日內向本院提出上訴狀( 應附繕本 )。
                                    書記官  孫  鈴  堯
中      華      民      國      九十一      年    五      月    十四    日
附錄本案論罪科刑法條全文：
刑法第二百八十四條第一項（普通過失傷害罪）
因過失傷害人者，處六月以下有期徒刑、拘役或五百元以下罰金，致重傷者，處一年
以下有期徒刑、拘役或五百元以下罰金。
